臺灣嘉義地方法院民事判決　96年度再微字第5號
再 審 原告　甲○○
再 審 被告　遠東國際商業銀行股份有限公司
法定代理人　乙○○
上列當事人間再審之訴事件，再審原告對於本院民國九十六年二
月十四日九十五年度小上字第三五號確定判決提起再審之訴，本
院判決如下：
    主      文
再審之訴駁回。
再審訴訟費用新臺幣壹仟伍佰元由再審原告負擔。
    理  由
一、本件再審原告係於民國九十六年二月二十六日收受本院九十
    六年度小上字第三五號民事確定判決，此有送達證書附於該
    訴訟卷宗可稽，是再審原告於九十六年三月二十二日具狀提
    起本件再審之訴，未逾民事訴訟法第五百條第一項所定三十
    日不變期間，合先敘明。
二、再審原告再審意旨略以（其餘與判決違背法令無關之陳述省
    略）：
（一）前案承審法官故意忽略再審原告有關契約無效之主張，及
      有關再審被告違反民法第二百零六條及第七十一條之主張
      ，容許再審被告不必配合提出再審原告所簽署之貸款申請
      書正本、銀行與再審原告對話之錄音帶、合作協議書、匯
      款數額明細表及匯款依據，係違反民事訴訟法第二百八十
      二條之一之規定。
（二）前案承審法官認同再審被告主張再審被告與山基電信之合
      作協議書肆之四關於誠信原則條文之約定，僅在再審被告
      與山基電信間產生拘束力，適用契約相對性原則，有濫用
      心證自由，並違反論理及經驗法則。且原審法官認定遠銀
      是否依照該協議書向山基求償或依照與消費者間之契約關
      係向消費者求償，屬於再審被告權利行使之自由，明顯違
      法濫用契約自由而將一切風險轉嫁於消費者身上，承審法
      官仍強調對再審原告並無不公，顯然係違法選擇性判案。
（三）依消費者保護法第十一條之一之規定，企業經營者與消費
      者訂立定型化契約前，應有三十日以內之合理期間，供消
      費者審閱全部條款之內容，本案承審法官違反上開規定，
      反以自由心證主張「當消費者專注在那長六點五公分、寬
      零點八公分之長方格完成簽名的同時，能夠在那短短的八
      到九秒之內，同時輕易的閱讀完旁邊內涵一千一百零一個
      字的合約條文」，顯然違反論理法則與經驗法則。
（四）兩造間分期付款契約約定再審原告了解再審被告與山基電
      信公司間權利義務關係或糾紛，概與再審被告無關，應由
      山基公司與再審原告自行處理之約定，顯然違反民法第二
      百四十七條之一之規定而無效。
三、本件未經言詞辯論，故再審被告未提出任何書狀。
四、按小額程序之第一審裁判，提起上訴，經上訴無理由為駁回
    之裁判者，不得更以同一理由提起再審之訴。民事訴訟法第
    四百三十六條之三一定有明文。經查：原審法官已就兩造之
    契約並未違反民法第二百四十七條之一規定詳加論述，認定
    兩造之契約並非無效，另就關於再審原告主張兩造契約違背
    消費者保護法第十一條之一契約審閱期規定，原審法官認因
    再審原告並未提出任何證據證明再審被告並未提供合理審閱
    期之規定，認一審判決並無違背法令之情形，而駁回再審原
    告之上訴，再審原告自不再執前揭理由提起再審，核先敘明
    。
五、按確定終局判決有適用法規顯有錯誤者，當事人得以再審之
    訴聲明不服，民事訴訟法第四百九十六條第一項第一款固定
    有明文，惟該條所謂適用法規顯有錯誤，係指確定判決就事
    實審法院所確定之事實適用法規顯有錯誤而言，並不包括漏
    未斟酌證據、證據取捨不當、認定事實錯誤或判決不備理由
    之情形在內（最高法院六十三年臺上字第八八０號判例、七
    十八年度臺再字第一三一號判決、九十年臺再字第二七號判
    決意旨參照）。又所謂適用法規顯有錯誤，係指確定判決所
    適用之法規顯然不合於法律規定，或與司法院現尚有效及大
    法官會議解釋，或與最高法院有效之判例顯然違反，並包含
    消極不適用法規，顯然影響裁判之情形在內（最高法院六十
    年臺再字第一七０號判例意旨及司法院大法官會議釋字第一
    七七號解釋、最高法院八十六年度臺再字第一０二號判決意
    旨可資參照）。經查：原審判決僅就一審判決是否違背法令
    進行審核，並無駁回再審原告關於請求再審被告提出再審原
    告所簽署之貸款申請書正本、銀行與再審原告對話之錄音帶
    、合作協議書、匯款數額明細表及匯款依據之聲請，再審原
    告主張原審容許再審被告不必配合提出再審原告所簽署之貸
    款申請書正本、銀行與再審原告對話之錄音帶、合作協議書
    、匯款數額明細表及匯款依據違反第二百八十二條之一之規
    定，應有誤會，再者，原審判決亦從未就再審被告與山基電
    信之合作協議書肆之四關於誠信原則條文認定僅在再審被告
    與山基電信間產生拘束力，適用契約相對性原則認定，再審
    原告主張原審判決此部份主張違背法令，亦有誤解，再審原
    告未依民事訴訟法第五百零一條第一項第四款規定，針對本
    件原確定判決表明有民事訴訟法第四百九十六條第一項何款
    之再審事由及該款之具體情事，乃以與原審認定毫無相關之
    理由聲請再審，指摘原再審確定判決有民事訴訟法第四百九
    十六條第一項第一款適用法規顯有錯誤之再審理由云云，洵
    屬無據，自不足採。
六、綜上所述，再審原告以原再審確定判決有民事訴訟法第四百
    九十六條第一項第一款規定之再審事由，提起再審之訴，顯
    無再審理由，爰不經言詞辯論，逕以判決駁回之。
七、本件再審訴訟費用為新臺幣一千五百元，依民事訴訟法第四
    百三十六條之十九第一項規定，確定如主文第二項所示。
八、據上論結，本件再審之訴顯無理由，依民事訴訟法第四百三
    十六條之三二第四項、第五百零二條第二項、第四百三十六
    條之十九、第七十八條，裁定如主文。
中　　華　　民　　國　　96　　年　 　5　　月　 　7　　日
                 家事法庭審判長法　官  柯月美
                               法　官　陳正昇
                               法　官　康存真
以上正本係照原本作成。
本判決不得上訴。
中　　華　　民　　國　　96　　年　 　5　　月　 　7　　日
                               書記官  李靜華
